臺灣高雄地方法院民事裁定　　　　　　　95年度聲字第1917號
聲　請　人　全家便利商店股份有限公司
法定代理人　甲○○
訴訟代理人　劉豐州律師
複　代理人　陳韋利律師
相　對　人　乙○○
上列當事人間請求定暫時狀態處分事件，聲請人聲請假處分，本
院裁定如下：
  主  文
聲請駁回。
聲請程序費用由聲請人負擔。
  理  由
一、聲請意旨略以：聲請人現行使用如附表所示之「全網即時購
    VDC 系統」裝置及「自動計算金額」裝置（下合稱系爭裝置
    ），乃經專利證書第201822號（發明專利公告第00000000號
    ）「預付卡資訊發行系統，通話費結算系統，通訊費結算系
    統及費用結算系統」之專利權人格美特信息股份有限公司（
    下稱格美特公司）授權合法使用，相對人未經具體查證，竟
    委請律師以連邦法律事務所民國95年10月2 日連律（95）10
    001 號函（下稱系爭函文）發予聲請人，指稱「全網即時購
    VDC 系統」中有關預付儲值及票券販售之裝置，已侵害其創
    作之「數位資料販售裝置」之新型專利權（下稱新型專利）
    云云，系爭函文未檢附任何法院判決或鑑定報告，亦未敘明
    專利權之明確內容及範圍，及侵害專利權之具體事實，顯係
    刻意妨礙聲請人合法權利之行使，而現今便利超商之競爭極
    為激烈，稍有貽誤商機，即遭市場淘汰，如相對人以請求排
    除侵害為由，禁止聲請人使用系爭裝置，聲請人全省1983家
    門市勢將被迫停止相關業務，縱事後取得本案勝訴判決，營
    業權及商譽所受之重大損害，並非金錢得以填補，且緩不濟
    急；反之，如命相對人容忍聲請人原權利之正當行使，相對
    人仍可另行依法訴請損害賠償，不致因本件定暫時狀態處分
    而受何不利影響，且聲請人願供擔保，爰依民事訴訟法第53
    8 條規定，聲請本院定暫時狀態處分，內容為：（一）相對
    人應容忍聲請人就系爭裝置，得自行或使第三人為研發、設
    計、製造、輸出、輸入、運送、安裝、陳列、使用、維修、
    授權、為使用該裝置而散佈、陳列或引述說明書、目錄或具
    有宣傳促銷功能之文書或從事其他與系爭裝置有關之一切類
    似行為；（二）相對人不得以任何方式干擾、阻止或妨礙聲
    請人為前項行為。
二、按於爭執之法律關係，為防止發生重大之損害或避免急迫之
    危險或有其他相類之情形而有必要時，得聲請為定暫時狀態
    之處分，民事訴訟法第538 條第1 項定有明文。所謂爭執之
    法律關係，有定暫時狀態之必要者，係指因避免重大之損害
    或因其他情事，有就爭執之法律關係，定暫時狀態之必要者
    而言，此必要之情事，即為假處分之原因，應由聲請假處分
    之人，提出相當證據以釋明之，茍不能釋明此種情事之存在
    ，即無就爭執之法律關係，定暫時狀態之必要（最高法院84
    年度台抗字第669 號裁判要旨參照）。準此，法院為此種定
    暫時狀態處分裁定時，應就聲請人利用該制度有無正當必要
    性為判斷；又所謂「有爭執」，雖不以已提起訴訟為限，亦
    不以當事人已處於積極爭執之狀態為必要，惟如相對人於消
    極爭執時若未有具體的妨害行為，則欠缺定暫時狀態之必要
    性。聲請人主張本件屬防禦性假處分之聲請，不以相對人有
    妨礙聲請人產銷活動之積極作為為必要，且相對人未檢附相
    關證明文件，逕指聲請人即格美特公司之交易相對人侵害其
    新型專利，係以不公平競爭手段干擾聲請人與格美特公司間
    之正常商業活動，已逾越專利權人行使權利之正當範圍云云
    ，並提出經濟部智慧財產局專利資料查詢表、系爭函文影本
    為證。惟查，相對人既認聲請人使用系爭裝置侵害其新型專
    利，則以系爭函文通知聲請人，促其尊重相對人之智慧財產
    權，乃相對人為維護其權利之正當行為，且系爭函文僅為意
    思表示之通知，縱未檢附相關證明文件，亦不致侵害聲請人
    任何權利，而相對人並未向格美特公司為任何通知、警告或
    類似之行為，系爭函文亦未提及格美特公司有何侵害專利權
    之情事，已難認定相對人有何干擾正常商業活動之行為，縱
    認相對人擅自發函予格美特公司之交易相對人即聲請人，係
    屬不公平競爭之手段，權利受侵害之人亦應為格美特公司，
    而非聲請人，是相對人發函之行為並不該當於干擾、妨礙聲
    請人使用系爭裝置之行為，此外，相對人迄今並無其他干擾
    、阻礙聲請人繼續使用系爭裝置之行為乙節，亦為聲請人所
    自承（見本院95年10月31日訊問筆錄，本院卷第57頁），足
    認相對人對聲請人使用系爭裝置並無具體之妨害行為，參諸
    前揭條文及裁判意旨，本件顯然欠缺定暫時狀態之必要性，
    不因本件係屬攻擊性或防禦性之假處分有所差異，聲請人上
    開主張，並不足採。
三、次按定暫時狀態處分之裁定，以其本案訴訟能確定該爭執之
    法律關係為限；又確認法律關係之訴，非原告有受確認判決
    之法律上利益者，不得提起之，民事訴訟法第538 條第2 項
    、第247 條第1 項分別定有明文。而所謂即受確認判決之法
    律上利益，須因法律關係之存否不明確，致原告在私法上之
    地位有受侵害之危險，而此項危險得以對於被告之確認判決
    除去之者，始為存在（最高法院27年上字第316 號判例要旨
    參照）。聲請人主張本件定暫時狀態處分所預為實現者，乃
    確認聲請人使用之系爭裝置未侵害相對人之新型專利，且確
    認相對人就此之排除侵害等請求權不存在，而此有爭執之法
    律關係將來得由聲請人提起消極確認之訴以茲確定，且如上
    開法律關係不明確，聲請人隨時有遭相對人以請求排除侵害
    為由干擾營業活動之重大風險，自有受確認判決之法律上利
    益，故本件聲請符合民事訴訟法第538 條第2 項要件云云。
    經查，本件兩造有爭執之法律關係，並無定暫時狀態處分之
    必要乙節，業如前述，而相對人若以排除侵害為由，請求確
    認系爭裝置侵害其新型專利，或聲請定暫時狀態處分，禁止
    聲請人繼續使用系爭裝置，均須經法院為實體審酌，如經法
    院認定相對人主張有理由，禁止聲請人繼續使用系爭裝置進
    而影響其營業活動，則相對人前開行為即為其維護專利權之
    正當訴訟行為，如法院認定相對人主張無理由而駁回其請求
    ，則聲請人可維持使用現狀不受任何干擾，是以，聲請人於
    私法上之地位尚不至有何受侵害之危險；況聲請人現既為系
    爭裝置之使用人，正享有利用系爭裝置營業之利益，則在系
    爭裝置有無侵害相對人之專利權之法律關係確定前，因該不
    確定法律關係致私法上地位有受侵害之危險者亦即權利受侵
    害者，亦應為相對人而非聲請人，是聲請人以此為據主張其
    將來得提起本案訴訟即消極確認之訴以確定兩造爭執之法律
    關係等情，亦無理由。揆諸前揭規定及說明，足認本件聲請
    與民事訴訟法第538 條第2 項規定不符，益徵聲請人聲請定
    暫時狀態處分，並無所據。
四、綜上所述，相對人既無具體干擾、妨礙聲請人使用系爭裝置
    之行為，本件即無定暫時狀態處分之必要，且聲請人於本件
    定暫時狀態處分所預為實現之消極確認訴訟中，亦無何私法
    上地位受侵害之危險存在，而無從以該本案訴訟即消極確認
    之訴確定本件兩造爭執之法律關係。從而，聲請人聲請定暫
    時狀態處分，於法不合，不應准許。
五、依民事訴訟法第95條、第78條，裁定如主文。
中　　華　　民　　國　　96　　年　　2 　　月　　27　　日
                  民事第五庭  法　官　毛妍懿
上為正本係照原本作成。
如不服本裁定應於送達後10日內向本院提出抗告狀，並繳納裁判
費新台幣1,000元。
中　　華　　民　　國　　96　　年　　2 　　月　　27　　日
                              書記官  王淑娟
附表：「全網即時購VDC 系統」裝置明細
┌──┬──────────┬───────────┬─────┐
│編號│項目                │規格                  │數量（台）│
├──┼──────────┼───────────┼─────┤
│一  │AP Server           │IBM Server x346       │1         │
│    │（應用軟體伺服器）  │                      │          │
├──┼──────────┼───────────┼─────┤
│二  │Gateway Server      │IBM Server x346       │1         │
│    │（通訊閘道伺服器）  │                      │          │
├──┼──────────┼───────────┼─────┤
│三  │DB Server           │IBM Server P630       │1         │
│    │（資料庫伺服器）    │                      │          │
├──┼──────────┼───────────┼─────┤
│四  │DB Storage          │EMC Storage CX300     │1         │
│    │（資料庫儲存裝置）  │                      │          │
└──┴──────────┴───────────┴─────┘
